【裁判字號】    97,交訴,131
【裁判日期】    971223
【裁判案由】    公共危險等
【裁判全文】
臺灣板橋地方法院刑事判決             97年度交訴字第131號
公  訴  人  臺灣板橋地方法院檢察署檢察官
被      告  甲○○
上列被告因公共危險等案件，經檢察官提起公訴（97年度偵字第
16229 號、第18358 號），本院判決如下：
    主  文
甲○○駕駛動力交通工具肇事，致人受傷而逃逸，處有期徒刑陸
月，如易科罰金，以新臺幣壹仟元折算壹日；又對於公務員依法
執行職務時，施強暴，處拘役肆拾日，如易科罰金，以新臺幣壹
仟元折算壹日。
    事  實
一、甲○○於民國96年12月13日18時30分許，騎乘車號VG5-572
    號輕型機車，沿臺北縣三峽鎮○○路往樹林方向直行，行經
    臺北縣三峽鎮○○路與國慶路之交岔路口而準備左轉時，不
    慎與行駛於對向車道之由丙○○所駕駛之車號938-BH號重型
    機車發生碰撞，致丙○○人車倒地而受有臀部及右膝擦挫傷
    等傷害（過失傷害部分未經告訴），甲○○於肇事後，明知
    機車駕駛人駕駛機車肇事致人受傷，應即採取救護或其他必
    要措施，並向警察機關報告，不得駛離，且依當時情狀，亦
    已發現丙○○倒地而受有傷害，竟未下車停留而為必要之安
    全救助，旋即騎車駛離現場而逃逸，經丙○○記下車號報警
    處理。
二、甲○○另於97年6 月15日18時50分許，再度騎乘前開機車，
    沿臺北縣土城市○○路直行，行經該路與順風路之交岔路口
    時，違規闖紅燈左轉至順風路，適臺北縣政府警察局土城分
    局土城派出所警員乙○○、楊勝雄因執行交通安全專責勤務
    ，而騎乘機車行經該路口，見狀隨即示意甲○○停車受檢，
    然甲○○不予理會，猶繼續騎車前行，警員乙○○、楊勝雄
    即騎車上前追趕，迄行至臺北縣土城市○○街7 號對面時，
    始成功攔停甲○○，並隨即告知甲○○有前開違反道路交通
    管理處罰條例之闖紅燈違規事由，再請其出示證件以供查證
    身分及依道路交通管理處罰條例之規定，掣單告發時，甲○○仍不予理會，執意欲離去，警員乙○○為執行職務，隨即
    以手阻擋甲○○，甲○○見狀，遂基於對於公務員依法執行
    職務時而施強暴之犯意，徒手抓向警員乙○○之手臂，致警
    員乙○○受有左前臂擦傷之傷害（傷害部分未據告訴），以
    此強暴之方式，妨害警員乙○○執行交通違規取締之職務。
三、案經臺北縣政府警察局三峽分局、土城分局報請臺灣板橋地
    方法院檢察署檢察官偵查起訴。
    理  由
壹、證據能力：
    本案公訴人所引用之卷證資料（包含人證與文書證據），並
    無證據證明係公務員違背法定程序所取得，又被告以外之人
    於審判外之陳述，經核並無非出於自由意願而為陳述或遭違
    法取證及顯有不可信之情況，再卷內之文書證據，亦無刑事
    訴訟法第159 條之4 之顯有不可信之情況與不得作為證據之
    情形，且被告甲○○迄本院言詞辯論終結前均未聲明異議，
    依刑事訴訟法第159 條至159 條之5 之規定，均有證據能力
    ，合先敘明。
貳、實體方面：
一、訊據被告矢口否認有何肇事逃逸及妨害公務之犯行，辯稱：
    就肇事逃逸部分，伊係遭丙○○擦撞，並非伊撞丙○○，且
    伊亦因此受傷，伊離去時，已告知丙○○，伊並未肇事逃逸
    。就妨害公務部分，伊並未抓傷警員，係警員強行要搶伊之
    機車鑰匙，又抓住伊的手，伊才會碰到警員的手云云。惟查
    ：
  (一)就肇事逃逸部分：
    被告如何於上揭事實一所示之時、地，騎乘機車與丙○○所
    騎之機車發生擦撞，造成丙○○受有臀部及右膝擦挫傷等傷
    害後，隨即騎車駛離現場而逃逸等犯罪事實，業據證人即被
    害人丙○○於警詢、偵查中結證明確（見97年度偵字第1622
    9 號偵查卷〈下稱偵卷一〉第3 至6 、32至33頁），並有道
    路交通事故現場圖、道路交通事故調查報告表(一)、(二)各1 紙
    及現場照片14幀附卷可稽（見偵卷一第15至23頁），再證人
    丙○○確因上開車禍而受有臀部及右膝擦挫傷等傷害之情，
    亦有財團法人恩主醫院所出具之診斷證明書1 紙佐卷可考（
    見偵卷一第28頁），足認證人丙○○之指訴，確實信而有徵
    ，堪以採信。被告雖辯稱：伊並未肇事逃逸云云，然依被告
    於偵查中供稱：（問：車禍發生後，有無人報警？）沒有。
    那時我撞到腳很痛，我就跟對方說我要回家休息。……（問
    ：對方有無受傷？）好像有，……他還叫我賠他，……我當
    然很生氣，幹嘛賠他錢，那邊風沙很多，我怕我傷口感染等
    語（見偵查卷第39頁），顯見被告於發生車禍肇事後，因自
    己亦因此受有傷害，急於返家自行擦藥，因而並未停留於現
    場，而立即騎車離去甚明，益徵被告確有於肇事後，騎車逃
    離現場之事實無疑。
  (二)就妨害公務部分：
    被告如何於前開事實二所示之時、地，因違規闖紅燈而為警
    攔停後，徒手抓傷攔停之警員乙○○，而致警員乙○○受有
    左前臂擦傷之傷害等情，業據證人即警員乙○○於偵查中具
    結證稱：我執行交安專責，是我與楊勝雄一起值勤，這幾天
    有交安專責勤務，這時段是我與楊勝雄一起執行，我們在轄
    區內查，沒有固定地點，我們會到處巡邏。我們在中央順風
    （路）看到甲○○騎機車紅燈從中央路左轉到順風路，我們
    騎機車看到甲○○闖紅燈，她一左轉，我們就跟上，要把她
    攔下，我有請她停車，但她看我們一眼就走了。……（問：
    甲○○不停車如何處理？）我與楊一人騎一台機車，她不停
    ，我們繼續追。我們讓她停止中間，約伸手3 次，到第4次
    在福仁街時，甲○○才停下。（問：攔下後甲○○是否配合
    檢查？）不配合，我那時跟她講說「小姐，你剛才有闖紅燈
    ，請妳出示駕照。」吳回「你們自己去查」，講完這句話，
    她就準備要騎車走，此時我就跑到甲○○車前，用手把她擋
    下，我手扶在她車龍頭處。我請甲○○下車，並再次請她出
    示證件，甲○○就拿下安全帽，摔在地上，開始咆哮。甲○○講的內容約是你們警察幹嘛沒事做，只是看左右沒車的話
    ，紅燈也可以直行。還來不及開單，她人就準備往前走，她
    將機車腳架移下，人就往前走，我還是擋在她前面，請她配
    合，但她始終不出示駕照，我把手伸出來擋她時，她手往前
    伸出抓我的左手臂，因為我用左手擋她，她也用手在揮，但
    我有閃避等語明確（見97年度偵字第18358 號偵查卷〈下稱
    偵卷二〉第35、36頁），而警員乙○○因此受有左前臂擦傷
    之傷害乙情，亦有元復醫院所出具之診斷證明書1 紙及照片
    2 幀在卷足參（見偵卷二第18、19頁），足徵證人乙○○前
    開指訴，誠屬有據。復參以被告於警詢時亦供稱：當時我行
    車方向是從中央路2 段方向左轉於順風路，我當時是要去買
    晚餐，當時紅綠燈號誌顏色為紅色，警方因為我交通違規（
    紅燈左轉）要攔查我時，我並沒有配合警方之攔查動作，所
    以我才繼續行駛順風路之方向不停。……警方看到隨即掉頭
    攔下我，然後警方告訴我紅燈不能左轉並請我出示駕行照，
    我說沒帶駕行照放在家裡沒帶，我說我要去吃晚餐又沒犯法
    ，然後我就要離開警察不讓我離開等語（見偵卷二第7 頁）
    ，又於偵查中供稱：（問：警方攔下你後，你是否對警方大
    聲咆哮，並拒絕警方盤問？）我沒有咆哮，他問我有無證件
    ，我說沒有帶，我要離開，他要開我罰單，他就將我強制壓
    在地上等語（見偵卷二第29頁），益徵被告確有闖紅燈違規
    之事實，且於警員邱勝雄執行交通稽查勤務時，不服警員邱
    勝雄之指示，執意要離去，經警員邱勝雄以手阻擋下，竟伸
    手抓傷警員邱勝雄無誤。
  (三)綜上諸情參互以析，被告所辯，無非事後畏罪卸責之虛詞，
    本案事證明確，被告犯行堪以認定，應依法論科。
三、核被告所為，係犯刑法第185 條之4 之肇事致人受傷而逃逸
    罪及同法第135 條第1 項之妨害公務罪。被告所犯上開二罪
    間，犯意各別，罪名互異，應分論併罰。爰審酌被告騎乘機
    車於道路上，因而肇事致被害人丙○○受傷後，逕自逃逸離
    去，不僅使被害人丙○○蒙受身體傷害，亦危及一般道路用
    路人之安全，又對執行公務之警察人員施強暴行為，守法觀
    念薄弱，應予非難，暨其智識程度、犯罪動機、手段、目的
    及犯罪後態度等一切情狀，分別量處如主文所示之刑，並均
    諭知易科罰金之折算標準，以示懲儆。
四、又中華民國96年罪犯減刑條例雖於96年7 月4 日制定公布，
    並自96年7 月16日施行，然本案被告之犯罪日期分別為96年
    12月13日、97年6 月15日，均係在該條例第2 條所規定之96
    年4 月24日以後，是本案核與減刑之要件不符，自不得減刑
    ，併此指明。
據上論斷，應依刑事訴訟法第299 條第1 項前段，刑法第185 條
之4 、第135 條第1 項、第41條第1 項前段，刑法施行法第1 條
之1 第1 項、第2 項前段，判決如主文。
本案經檢察官郭季青到庭執行職務。
中    華    民    國    97    年    12    月    23    日
                  交通法庭    審判長法  官  許必奇
                                    法  官  陳明偉
                                    法  官  鄧雅心
以上正本證明與原本無異。
如不服本判決應於收受判決後10日內向本院提出上訴書狀，並
應敘述具體理由。其未敘述上訴理由者，應於上訴期間屆滿後
20日內向本院補提理由書（均須按他造當事人之人數附繕本）
「切勿逕送上級法院」。
                                    書記官  王小芬
中    華    民    國    97    年    12    月    23    日
附錄本案論罪科刑法條
中華民國刑法第一百三十五條
對於公務員依法執行職務時，施強暴脅迫者，處三年以下有期徒
刑、拘役或三百元以下罰金。
意圖使公務員執行一定之職務或妨害其依法執行一定之職務或使
公務員辭職，而施強暴脅迫者，亦同。
犯前二項之罪，因而致公務員於死者，處無期徒刑或七年以上有
期徒刑；致重傷者，處三年以上、十年以下有期徒刑。
中華民國刑法第一百八十五條之四
駕駛動力交通工具肇事，致人死傷而逃逸者，處六月以上五年以
下有期徒刑。


司法院資訊處製作；財團法人民間司法改革基金會備份。
